【裁判字號】    98,交聲,1969
【裁判日期】    980831
【裁判案由】    違反道路交通管理處罰條例聲明異議
【裁判全文】
臺灣桃園地方法院交通事件裁定      98年度交聲字第1969號
原處分機關  交通部公路總局新竹區監理所中壢監理站
異  議  人  金戰實業
            有限公司
代  表  人  甲○○
上列異議人即受處分人因違反道路交通管理處罰條例案件，對於
交通部公路總局新竹區監理所中壢監理站於民國98年7 月13日以
壢監裁字第裁53－DB0000000 號裁決書所為之處分（原舉發通知
單案號：桃園縣政府警察局桃警局交字第DB0000000 號）不服，
聲明異議，本院裁定如下：
    主  文
原處分撤銷。
金戰實業有限公司不罰。
    理  由
一、原處分意旨略以: 異議人即受處分人（下稱異議人）金戰實
    業有限公司所有之車牌號碼675-TJ號自用貨運曳引車（預拌
    混凝土車），於民國98年1 月22日上午11時10分許，裝載預
    拌混凝土行經桃園縣蘆竹鄉○○路○ 段，為在該處值勤之桃
    園縣政府警察局蘆竹分局（下稱原舉發單位）外社派出所警
    員（下稱值勤警員）察覺車行緩慢、車胎凹陷，有載物過重
    之嫌，而將其攔停實施盤檢。嗣因上開車輛駕駛人經值勤警
    員要求前往最近之固定地磅過磅，藉此確認無載物過重，駕
    駛人拒絕配合，值勤警員遂掣開桃警局交字第DB0000000 號
    舉發違反道路交通管理事件通知單，當場舉發其「裝載水泥
    不服稽查、拒絕過磅」，並將通知單交駕駛人簽收。詎異議
    人不服而於應到案期限內向交通部公路總局新竹區監理所中
    壢監理站（下稱原處分機關）提出申訴，原處分機關函請原
    舉發單位調查，仍認異議人有上開違規行為，遂依道路交通
    管理處罰條例第29條之2 第4 項規定，以異議人有「汽車裝
    載貨物行經設有地磅處所一公里內路段不服從依法令執行交
    通稽查任務人員之指揮過磅」之違規事實為由，掣開壢監裁
    字第裁53－DB0000000 號裁決書，裁處異議人罰鍰新臺幣（
    下同）10,000元（下稱原處分；裁決書上已註記罰鍰於98年
    3 月25日繳納完畢）。
二、聲明異議意旨略以：異議人所有上開車輛確有裝載預拌混凝
    土於上開時間行經上開路段，惟被值勤警員舉發地點距離警
    員指定之最近固定地磅約有4 公里，已超過應該服從警員指
    揮過磅之法定距離1 公里，故駕駛人並無配合警員要求前往
    該固定地磅過磅之義務。況且，當時駕駛人有向警員表示，
    願意配合到前方其他固定地磅過磅或以活動地磅過磅過磅，
    但不願返回最近之固定地磅，理由車上所載預拌混凝土有時
    效性，且曳引車車身甚長，迴轉不易，上開路段甚為狹窄，
    單向車道僅有3.25公尺寬，迴轉十分危險，並非不服稽查而
    拒絕過磅。然警員對其合理要求置之不理，執意要其至指定
    之固定地磅過磅，駕駛人據理力爭結果，警員遂以車輛裝載
    水泥不服稽查且拒絕過磅為由，開單舉發，異議人不服提出
    申訴，原處分機關竟認異議人違規屬實，使異議人對原處分
    實難甘服，因此聲明異議，請求撤銷原處分等語。
三、按「汽車裝載貨物行經設有地磅處所一公里內路段，未依標
    誌、標線、號誌指示或不服從交通勤務警察或依法令執行交
    通稽查任務人員之指揮過磅者，處汽車駕駛人新臺幣一萬元
    罰鍰，並得強制其過磅。」，道路交通管理處罰條例第29條
    之2 第4 項定有明文。
四、經查：
（一）本件違規地點係新竹縣桃園縣蘆竹鄉○○路○ 段某處，有
      上開舉發通知單及裁決書在卷可稽，且依卷附桃園縣政府
      警察局蘆竹分局98年3 月10日字第0981108410號函可知，
      本件值勤警員攔查異議人所有之上開車輛之地點，距離最
      近之合格固定地磅站（桃園縣蘆竹鄉○○路○ 段88號）為
      3.5 公里，由此可知，異議人所有上開車輛遭值勤警員攔
      撿盤查處，並非設有地磅處所1 公里內路段甚明。準此，
      上開車輛之駕駛人縱有拒絕值勤警員指揮前往上開固定地
      磅過磅之情，亦與道路交通管理處罰條例第29條之2 第4
      項之構成要件不符，易言之，異議人本無配合過磅之義務
      ，自無所謂不服稽查拒絕過磅之可言。準此，值勤警員除
      不得強制異議人所有上開車輛過磅外，亦不得以異議人所
      有之上開車輛違反道路交通管理處罰條例第29條之2 第4
      項之規定加以舉發，否則，即與行政罰法第4 條所定：「
      違反行政法上義務之處罰，以行為時之法律或自治條例有
      明文規定者為限」之規定，相互扞格，而違背「處罰法定
      原則」。本件值勤警員逕以上開規定為舉發之依據，掣開
      桃警局交字第DB0000000 號舉發違反道路交通管理事件通
      知單，對異議人當場舉發，其認事用法已有違誤，嗣經異
      議人提出申訴，原處分機關竟認為異議人違規屬實，再以
      壢監裁字第裁53－DB0000000 號裁決書，對異議人為原處
      分，是原處分顯屬違法之行政處分。揆上開說明，異議人
      辯稱其無原處分所指之違規事實、原處分應予撤銷等語，
      並非無稽，應予採信
（二）本院審酌舉發單位於98年3 月10日字第0981108410號函中
      向原處分機關表示之意見，其義略為：「本件舉發警員當
      時顧及無活動地磅可用，要用活動地磅須向10公里外之交
      通隊商借，考量異議人所有上開車輛上所載具有時效性之
      預拌水泥，若等待活動地磅借到可能耗時甚鉅，更有可能
      凝固，因此才要駕駛人掉頭返回距離攔查處只有3.5 公里
      遠之固定地磅過磅，並非刻意刁難」等語，核與異議人前
      揭所稱「上開車輛車體甚長，難於單向路寬3. 25 公尺之
      上開路段進行迴轉，強行迴轉恐有危險，因而值勤警員要
      求駕駛人掉頭前往指定之固定地磅，駕駛人才會拒絕」等
      語，顯有不一，何者與事實相符，猶待另行調查釐清，尚
      無從僅以卷內事證論定，惟原處分係屬違法，業經本院認
      定如前，上開爭點，不問其調查結果，已無實益，徒增訟
      累而已，基於訴訟經濟之考量，爰不就此再加調查，附此
      敘明。
五、綜上所述，異議人並無原處分所指「汽車裝載貨物行經設有
    地磅處所一公里內路段不服從依法令執行交通稽查任務人員
    之指揮過磅」之違規事實，本件異議自為有理由，是原處分
    機關遽引上開規定處以異議人10,000元之罰鍰，於法顯有未
    合，應由本院撤銷之，並另為適法之裁決，爰此撤銷原處分
    ，改為諭知異議人不罰如主文第2 項所示。
據上論斷，應依道路交通管理處罰條例第87條第2 項、道路交通
案件處理辦法第20條前段，裁定如主文。
中    華    民    國    98    年    8     月    31    日
                  交通法庭    法  官  陳添喜
以上正本證明與原本無異。
如不服本裁定，應於裁定送達後5 日內向本院提出抗告狀。
                              書記官  劉玉梅
中    華    民    國    98    年    8     月    31    日


司法院資訊處製作；財團法人民間司法改革基金會備份。
